【裁判字號】    89,上易,505
【裁判日期】    890503
【裁判案由】    詐欺
【裁判全文】
臺灣高等法院臺中分院刑事判決              民國八十九年度上易字第五○五號
    上  訴  人
    即  被  告  己○○
                戊○○
                丁○○
    共      同
    選任辯護人  張運才
右上訴人等因詐欺案件，不服臺灣臺中地方法院中華民國八十九年一月十一日第一審
判決（民國八十八年度易字第二一七七號，起訴案號：臺灣臺中地方法院檢察署民國
八十八年度偵字第六九號），提起上訴，本院判決如左：
    主      文
上訴駁回。
    事實及理由
一、本院審理結果，認第一審判決論處各被告罪刑，其認事用法及量刑，均無違誤
   或不當之處，應予維持，並引用第一審判決書記載之事實、證據及理由（如附件
    ）。
二、被告己○○為常鶴公司負責人，已迭次直承打算招攬法律顧問業務，且有原審判
    決書附表所示各項相關資料扣案可稽不虛，其中附表編號四彩色廣告單部分，且
    已委託百麗傳播有限公司承印二千張，亦有該百麗公司出具之出貨單在卷可憑，
    再參酌已有部分會員打電話到丙○○律師之立揚法律事務所要求提供法律咨詢服
    務，亦據接該等電話之李美住結證屬實，足見常鶴公司已實際對外招攬該項法律
    顧問業務無疑，被告等所辯僅止於預備階段，尚未著手進行，無非卸責飾詞。至
    原審判決書附表編號三之法律服務網特約律師介紹資料，是否確為乙○○所提供
    及百麗公司承印之彩色廣告單，其交貨時間是否確在本件案發之後，均無解於被
    告等己著手招攬之事實（未有該彩色廣告單、並非不得或無法以其他方式先行招
    攬）。被告等上訴意旨，仍執前詞或以尚未著手，或以單純受騙，不知實情云云
    ，指摘原判決，非有理由，應予駁回。
三、據上論斷，應依刑事訴訟法第三百七十三條、第三百六十八條，判決如主文。
本案經檢察官甲○○到庭執行職務。
中      華      民      國八十九     年      五      月     三     日
                                   臺灣高等法院臺中分院刑事第二庭
                                         審判長法  官  羅  禮  政
                                               法  官  蔡  聰  明
                                               法  官  陳  欣  安
右正本證明與原本無異。
不得上訴。
                                               書記官    錫  彬
中      華      民      國     八十九     年      五      月     四     日
                                                                        Ｄ
臺灣臺中地方法院刑事判決                        八十八年度易字第二一七七號
    公  訴  人  臺灣臺中地方法院檢察署檢察官
    被      告  己○○  男  三十八歲（民國○○年○月○日生）
                        住台中市○○區○○里○○○街六之八號五樓
                        身分證統一編號：Ｔ一二八四八一六五號
    選任辯護人  張運才律師
    被      告  戊○○  男  三十八歲（民國○○年○月○日生）
                        住台中縣太平市○○里○○○街八七號
                        身分證統一編號：Ｋ一二九八四五七號
                丁○○  女  二十歲（民國○○○年○月○○日生）
                        住台中縣梧棲鎮○○里○○路○段五一四之二號
                        身分證統一編號：Ｌ0000000號
右列被告等因詐欺等案件，經檢察官提起公訴（八十八年度偵字第六九號），本院判
決如左：
    主  文
己○○、戊○○、丁○○共同意圖為自己不法之所有，以詐術使人將本人之物交付，
己○○處拘役伍拾日、戊○○、丁○○各處拘役參拾日，均緩刑參年。
如附表所示之物均沒收。
    事  實
一、己○○為台中市○○路○段三六七號三樓常鶴國際股份有限公司（下稱：常鶴公
    司）負責人，並分別自民國八十七年十月、十一月間起，僱用丁○○、戊○○為
    該公司秘書、副總經理，其三人共同意圖為自己不法之所有，於八十七年十一月
    間，未經丙○○、劉敏卿、張金柱、宋紹曾、江燕偉、林長泉、沈朝標、林清漢
    、陳聰能、楊志航、朱清雄、李建忠、林德昇、李金澤、楊焜義、曾惠良、劉昀
    、林漢章、簡坤山等十九位律師同意或授權下，竟冒用丙○○等人名義，對外佯
    稱常鶴公司已經聘用丙○○等律師為顧問，並以個人終身入會費新台幣（下同）
    三萬一千五百元、家庭及公司入會費五萬二千五百元，另年費二千元至三千元，
    向不特定人招攬常鶴公司登記範圍以外之業務，使不知情之會員陷於錯誤，而交
    付入會費、年費，藉此詐取不法之財物。嗣於八十七年十二月十一日，有自稱「
    林小姐」之常鶴公司員工向丙○○律師查詢真相，丙○○發現上開不法情事，向
    警方報案後，經警於同年月十四日十五時三十分許，持搜索票前往常鶴公司搜索
    ，當場查獲己○○所有供犯罪所用如附表所示之物。
二、案經丙○○告發由台中市警察局第一分局報請臺灣臺中地方法院檢察署檢察官偵
    查起訴。
    理  由
一、訊之被告己○○、戊○○、丁○○固承認常鶴公司未經丙○○等十九位律師授權
    ，及經警查獲如附表所示之物之事實，然矢口否認有何詐欺取財之犯行，被告己○○辯稱：常鶴公司雖有打算招攬法律顧問業務，惟僅止於預備階段，尚未著手
    進行，扣案之如附表編號四所示彩色廣告單一張係樣章，常鶴公司委託百麗傳播
    有限公司承印之廣告成品二千張，是案發後之八十七年十二月十六日才交貨，均
    未曾使用；被告戊○○辯稱：伊雖掛名擔任副總經理，但實際上只是業務員，負
    責化妝品及運動器材之銷售，至扣案之如附表所示之物，在伊進入常鶴公司工作
    時就已放在桌上，伊不知道作何用途；被告丁○○辯稱：伊沒有從事招攬法律顧
    問業務各云云。惟查：(一)本案係因自稱常鶴公司員工之「林小姐」於八十七年十
    二月十一日，以電話向告發人即立揚法律事務所律師丙○○求證，經告發人報警
    後於同年月十四日在常鶴公司查獲如附表所示之物等情，業據告發人於警訊時及
    審理中陳述明確，且有如附表所示之物扣案足資佐證。(二)證人即前立揚法律事務
    所行政助理李美住（任職期間自八十七年四月起至八十八年八月止）於審理中證
    稱：伊任職期間曾接過一、二次電話，對方自稱是常鶴公司之會員，擁有會員卡
    ，有法律問題欲請教丙○○律師，伊回答黃律師不是常鶴公司之法律顧問，但對
    方不相信等語。足證被告等確已以常鶴公司名義對外招攬法律顧問業務，且既有
    民眾購買會員卡，則被告等詐欺取財之犯行，顯已達於既遂之階段，被告等辯稱
    僅止於預備階段云云，純屬事後卸責之詞，不足採信。(三)又常鶴公司登記之營業
    項目並無法律顧問業務，此有該公司營利事業登記證附卷可稽，被告己○○經營
    登記範圍以外之業務，至為明顯。(四)至被告己○○辯稱扣案之如附表編號四所示
    彩色廣告單一張係樣章，廣告成品二千張係案發後才交貨，均未曾使用乙節，經
    查縱被告己○○此部分辯解屬實，至多亦僅能證明渠等未持如附表編號四所示之
    廣告單行騙，並不能證明渠等在此之前未招攬法律顧問業務，況如附表編號四所
    示廣告單之內容，均已包括於如附表編號一至三所示文件內，是被告等持如附表
    編號一至三所示之物，即足以遂行渠等之詐欺犯行。綜上，本件事證明確，被告
    三人犯行均堪以認定。
二、核被告三人所為，均係犯刑法第三百三十九條第一項之詐欺取財罪，被告己○○
    另違反公司法第十五條第三項公司負責人經營登記範圍以外業務之規定。被告三
    人詐欺取財部分，已達既遂之程度，業如前述，公訴人認被告三人係犯刑法第三
    百三十九條第三項、第一項之詐欺取財未遂罪，尚有未洽。被告三人之間，就詐
    欺取財部分，有犯意之聯絡及行為之分擔，均為共同正犯。又被告己○○所犯上
    開二罪間，有方法結果之牽連關係，為牽連犯，應從一重依詐欺取財罪處斷。爰
    審酌被告己○○係常鶴公司負責人，被告戊○○、丁○○二人係聽命於被告己○○行事，常鶴公司係八十七年十一月間始違法招攬法律顧問業務，時間不長，且
    案發後已停止營業，及渠等犯罪之動機、目的、手段、所生之危害、犯罪後之態
    度等一切情狀，各量處如主文所示之刑。末查被告等均未曾受有期徒刑以上刑之
    宣告，有臺灣臺中地方法院檢察署刑案資料查註紀錄表及本院被告前國前案紀錄
    表附卷可憑，被告等經此偵審程序教訓，當知警惕而無再犯之虞，本院綜核各情
    認其三人所受刑之宣告，以暫不執行為適當，均併予宣告緩刑三年，以啟自新。
    至扣案如附表所示之物，為被告己○○所有且係供犯罪所用之物，依刑法第三十
    八條第一項第二款規定，併予宣告沒收。
據上論斷，應依刑事訴訟法第二百九十九條第一項前段，公司法第十五條第三項，刑
法第十一條前段、第二十八條、第三百三十九條第一項、第五十五條、第七十四條第
一款、第三十八條第一項第二款，罰金罰鍰提高標準條例第一條前段，判決如主文。
中      華      民      國      八十九      年      一   月    十一    日
                                    臺灣臺中地方法院刑事第二庭
                                        法  官  陳  文  燦
右正本證明與原本無異。
如不服本判決，應於送達後十日內向本院提出上訴狀（須附繕本），上訴於台灣高等
法院台中分院。
                                        書記官
中      華      民      國      八十九      年      一    月    十一    日
附表：
一、常鶴公司會員卡法律諮詢作業流程表及介紹資料一批。
二、同業律師收費比較表一批。
三、法律服務網特約律師介紹(一)(二)一批。
四、常鶴公司廣告單（彩色）一張。
附錄論罪科刑法條
刑法第三百三十九條第一項：意圖為自己或第三人不法之所有，以詐術使人將本人或
第三人之物交付者，處五年以下有期徒刑、拘役或科或併科一千元以下罰金。
公司法第十五條：
公司不得經營登記範圍以外之業務。
公司之資金，除因公司間業務交易行為有融通資金之必要者外，不得貸與股東或任何
他人。
公司負責人違反前二項規定時，各處一年以下有期徒刑、拘役或科或併科五萬元以下
罰金，並賠償公司因此所受之損害。


司法院資訊處製作；財團法人民間司法改革基金會備份。
